【裁判字號】    99,交聲,800
【裁判日期】    990730
【裁判案由】    違反道路交通管理處罰條例聲明異議
【裁判全文】
臺灣士林地方法院交通事件裁定         99年度交聲字第800號
原處分機關  臺北市交通事件裁決所
異  議  人
即受處分人  甲○○
上列異議人即受處分人因違反道路交通管理處罰條例案件，對於
臺北市交通事件裁決所中華民國99年6 月21日所為之北市裁罰字
第裁22-1AF338377號裁決書（原舉發單號：北市交停字第1AF338
377 號）聲明異議，本院裁定如下：
    主  文
原處分撤銷。
甲○○不罰。
    理  由
一、按汽車駕駛人停車時，於身心障礙專用停車位違規停車，處
    新臺幣600 元以上1,200 元以下罰鍰，道路交通管理處罰條
    例第56條第1 項第10款定有明文。次按身心障礙者本人或同
    一戶籍之家屬一人得申請身心障礙者專用停車位識別證明、
    專用停車位識別證應由身心障礙者本人親自持用或家屬乘載
    身心障礙者本人時持用。前項家屬如未乘載身心障礙者本人
    時，不得使用專用停車位識別證、使用身心障礙者專用停車
    位者，除掛有專用牌照之車輛外，應將專用停車位識別證置
    於汽車擋風玻璃明顯處或黏貼於機車車首，以供查核檢驗，
    依身心障礙者權益保障法第56條第3 項規定訂定之身心障礙
    者專用停車位設置管理辦法第6 條第1 項、第12條第1、2項
    及第9 條亦規定甚明。
二、原處分意旨略以：異議人甲○○之母親徐張春英所有8077-E
    Y 號自用小客車於民國99年5 月3 日17時00分，在臺北市洛
    陽停車場，經臺北市停車管理處舉發「於身心障礙專用停車
    位違規停車」，原處分機關亦認異議人有「於身心障礙專用
    停車位違規停車」之行為，而於99年6 月21日以北市裁罰字
    第裁22-1AF338377號裁決書，依道路交通管理處罰條例第56
    條第1 項第10款、第85條第1 項規定，裁處罰鍰新臺幣1,20
    0 元。
三、異議意旨略以：事發當日異議人載領有殘障手冊及專用停車
    位識別證之母親，意即車主徐張春英，於上開時間停放於違
    規地點，因一時疏忽，未將殘障專用停車識別證放在車窗上
    可辨認之處，而遭舉發裁罰，異議人之母親確係殘障人士，
    為此聲明異議云云。
四、經查：
(一)異議人甲○○之母親徐張春英乃身心障礙人士，領有臺北市
    政府社會局核發之專用停車位識別證（證號：北市社障停第
    086850號，有效期限99年12月31日）等事實，有異議人提出
    之專用停車位識別證影本1 份附卷可佐。是異議人載其母親
    時，即屬具有使用身心障礙者專用停車位資格者，自得使用
    其持有之專用停車位識別證，在專用停車位停放車輛。
(二)異議人於99年5 月3 日17時00分許，將其所有車號8077-EY
    號自用一般小客車停放在臺北市洛陽停車場之身心障礙專用
    停車位，未將專用停車位識別證依規定置放於明顯處所以供
    查核驗證之違規事實，固為異議人自承在卷，並有舉發照片
    2 張在卷可佐，此部分事實堪予認定。
(三)惟道路交通管理處罰條例第56條第1 項第10款之處罰目的，
    係為避免未領有身心障礙者專用停車證之駕駛人違規佔用專
    用停車位，影響真正享有使用專用停車位資格者之權益，其
    立法目的在保護身心障礙者，而非為處罰未依規定放置身心
    障礙專用停車證以供查驗之駕駛人。從而，該款規定所謂「
    違規停車」，應以真正侵害身心障礙者停車權益之違規行為
    為限，而非僅自字義解釋，包含一切法律、行政規則之違反
    。況上開身心障礙者專用停車位設置管理辦法第9 條有關放
    置專用停車位識別證規定之規範目的，僅在提供交通主管機
    關就停車場管理之「查核檢驗」，據以辨識使用身心障礙者
    專用停車位之車輛是否有權使用，究其規範目的，乃在保護
    身心障礙者之權益，尚非以有無將專用停車位識別證置於車
    內可供辨識之規定位置，訂定為處罰與否之必要條件；再針
    對未攜帶證件而停放車輛於身心障礙者專用停車位之情形，
    道路交通管理處罰條例亦無處罰之明文。是本件異議人雖疏
    未依規定將專用停車位識別證置於汽車擋風玻璃明顯處以供
    查驗，則舉發機關據以舉發，固屬無責，所為舉發亦無不法
    ，然異議人嗣後既已提出上述證明文件證明其並非違規佔用
    身心障礙專用停車位，已據本院查明，當已符合資格而得使
    用專為其設置之停車位，即係依上開說明有資格使用該停車
    位，自不能逕依道路交通管理處罰條例第56條第1 項第10款
    之規定課予處罰。
(四)再本院審酌異議人之家屬確已獲臺北市政府社會局依身心障
    礙者保護法所核發之專用停車位識別證，業如前述；該授益
    處分復無行政程序法第111 條第1 款至第7 款之無效事由，
    又非本件待本院審查之行政處分，對於本院自具構成要件拘
    束力，自不得執此據為不利異議人認定之依據，附此敘明。
五、綜上所述，異議人本件違規事實既屬不罰，原處分機關未察
    ，逕以異議人違反道路交通管理處罰條例第56條第1 項第10
    款之規定，裁處異議人罰鍰1,200 元，即有未洽。本件異議
    為有理由，原處分應予撤銷，另為異議人不罰之諭知，以資
    適法。
據上論斷，應依道路交通案件處理辦法第20條前段，裁定如主文
。
中    華    民    國    99    年     7    月    30    日
                        交通法庭法  官  陳俞婷
以上正本證明與原本無異。
如不服本裁定應於送達後5 日內向本院提出抗告狀。
                                書記官  林宗勳
中    華    民    國    99    年     7    月    30    日

司法院資訊處製作；財團法人民間司法改革基金會備份。
